臺灣高等法院高雄分院刑事判決　　　　 94年度上易字第128號
上　訴　人　臺灣屏東地方法院檢察署檢察官
被　　　告　丙○○
上列上訴人因被告竊盜案件，不服臺灣屏東地方法院93年度易字
第276 號中華民國94年1 月18日第一審判決（起訴案號：臺灣屏
東地方法院檢察署92年度偵字第2951號），提起上訴，本院判決
如下：
    主  文
原判決撤銷。
丙○○結夥三人以上、攜帶兇器、毀壞安全設備竊盜，累犯，處
有期徒刑捌月。扣案之檳榔刀、檳榔剪各壹支，均沒收。
    事  實
一、丙○○曾於民國82年間因違反肅清煙毒條例案件及竊盜罪，
    分別經臺灣高雄地方法院及本院各判處有期徒刑3 年6 月、
    1 年6 月確定，嗣經裁定應執行有期徒刑4 年6 月，於87年
    9 月18日縮短刑期假釋期滿執行完畢，猶不知悔改，復與周
    慶昌、鍾華田（由原審法院另行審結）結夥三人，基於意圖
    為自己不法所有之犯意聯絡，於92年5 月30日20時許，持客
    觀上可作為兇器使用之檳榔刀、檳榔剪，前往屏東縣瑪家鄉
    三和村玉泉31號甲○所有之檳榔園，先以檳榔剪破壞檳榔園
    之鐵絲網圍籬後侵入，再持檳榔刀竊取園中之檳榔6 芎，得
    手後，將檳榔交予宋文義（由原審通緝中）代為牙保轉賣予
    知悉為贓物之劉桂蘭（另由檢察官為緩起訴處分）。嗣於92
    年6 月4 日11時30分許，周慶昌因另涉違反毒品危害防制條
    例案件，經警持搜索票前往其住處搜索時，適周慶昌與鍾華
    田竊得乙○○之檳榔後返家，為警當場查獲並扣得供犯罪所
    用之檳榔刀（鍾華田所有）、檳榔剪（周慶昌所有）各1 支
    ，循線查知上情。
二、案經屏東縣警察局內埔分局報告臺灣屏東地方法院檢察署檢
    察官偵查起訴。
    理  由
壹、證據能力部分：
一、按被告以外之人（包括證人、鑑定人、告訴人、被害人及共
    同被告等）於檢察事務官、司法警察官或司法警察調查中所
    為之陳述，與審判中不符時，其先前之陳述具有較可信之特
    別情況，且為證明犯罪事實存否所必要者，得為證據，刑事
    訴訟法第159 條之2 定有明文。本件證人周慶昌、鍾華田2
    人於警詢中均指稱：92年5 月30日被告與其2 人有至上址偷
    採檳榔之情（警卷第9 至13頁），惟其2 人於原審以證人身
    分接受詰問時則證稱：被告沒有與其2 人去偷取檳榔等語（
    原審卷第173 至176 頁），前後供述顯然不符，本院審酌其
    2 人於警詢中之證述距案發日較近，當時記憶自較深刻，可
    立即反應所知，不致因時隔日久而遺忘案情；且較無來自被
    告或其他成員同庭在場之壓力而出於虛偽不實之指證，或事
    後串謀而故為迴護被告之機會，揆諸上開說明，其2 人於警
    詢中所為之陳述，客觀上應具有較可信之特別情況，且亦為
    證明犯罪事實存否所必要，依上揭規定，其2 人於警詢中之
    證言自有證據能力。
二、按被告以外之人於審判外向法官所為之陳述，得為證據，刑
    事訴訟法第159 條之1 第1 項定有明文。本件共同被告鍾華
    田於原審以被告身分向法官所為之供述（原審卷第58頁），
    係在任意陳述之信用性無疑之情況下所為供述，其證述依法
    自具有證據能力。
三、按被告以外之人於偵查中向檢察官所為陳述，除顯有不可信
    之情況者外，得為證據，同法第159 條之1 第2 項定有明文
    。本件共同被告鍾華田、周慶昌於檢察官偵查中所為之陳述
    （偵查卷第8 、9 頁），因未曾提及檢察官在偵查時有不法
    取供之情形，亦無證據足以釋明上開供述有顯不可信之情況
    ，依上說明，其於偵查中之證言自均具有證據能力。
四、按被告以外之人（包括證人、鑑定人、告訴人、被害人及共
    同被告等）於審判外之陳述雖不符刑事訴訟法第159 條之1
    至之4 等四條之規定，而經當事人於審判程序同意作為證據
    ，法院審酌該言詞陳述或書面陳述作成時之情況，認為適當
    者，亦得為證據；當事人、代理人或辯護人於法院調查證據
    時，知有刑事訴訟法第159 條第1 項不得為證據之情形，而
    未於言詞辯論終結前聲明異議者，視為有前項之同意，同法
    第159 條之5 定有明文。本件證人甲○、宋文義、劉桂蘭警
    詢中所為陳述，性質雖屬傳聞證據，且其3 人未再於法院審
    理中為陳述，不符合同法第159 條之2 之情形，惟被告於本
    院準備程序時，僅就共同被告鍾華田、周慶昌之警詢筆錄表
    示不同意作為證據，對上述三人之警詢筆錄並不爭執，亦未
    聲請詰問，顯見被告已放棄其對質詰問權，況且其等所為之
    上開警詢筆錄內容，於原審及本院審理時予以提示並告以要
    旨，且各經檢察官及被告等人表示意見。當事人已知上述筆
    錄乃傳聞證據，並未於言詞辯論終結前對該等筆錄內容異議
    ，依上開規定，是其3人警詢中之證言，已擬制同意其有證
    據能力，本院審酌上開筆錄作成時，較無人情施壓或干擾，
    亦無不當取供之情形，認為以之作為本案之證據亦屬適當，
    是其於警詢中之證言自具有證據能力。
五、被告丙○○（下稱被告）雖抗辯警詢時因毒癮發作，意識不
    清楚云云。經查：依被告所為抗辯，可見被告對警詢筆錄內
    容之真實性並未爭執，另據證人即製作筆錄之警員曾銘富於
    本院證稱：被告當時精神狀況並無異常，可以接受詢問，被
    告是於自由意識下為陳述等語，足徵被告警詢所為陳述是出
    於任意性，經核又與共同被告周慶昌、鍾華田警詢時之陳述
    相符，依刑事訴訟法第156 條第1 項規定，被告警詢時之自
    白亦得作為證據。
貳、實體部分：
一、訊據被告矢口否認有上開竊盜犯行，辯稱：在警察局做筆錄
    當時，因我毒癮發作，意識不清楚，警詢筆錄是警察製作完
    後叫我蓋章的，事後周慶昌曾寫信跟我道歉，說不應該把我
    扯進來云云。
二、上開事實，已經被告於警詢時供認不諱，經核與證人即共同
    被告周慶昌、鍾華田於警詢及偵查中證述情節相符，並經被
    害人甲○於警詢時指述於上開時地檳榔園內之檳榔確有遭竊
    乙情（警詢第31頁），佐以上開竊取之檳榔是由知情之宋文
    義賣給劉桂蘭乙情，亦經證人宋文義、劉桂蘭於警詢時證述
    屬實（警卷第18至20頁、第27、28頁），且有檳榔交易明細
    7 張附卷可稽（警卷第22至26頁），此外，復有檳榔刀及檳
    榔剪各1 支扣案可證。
三、被告事後於偵審中則否認犯行，共同被告周慶昌、鍾華田於
    原審以證人身分作證時，亦均翻異前詞，一致證稱：被告沒
    有與其2 人一起偷檳榔云云（原審卷第173 至176 頁），且
    共同被告周慶昌事後亦曾寫信給被告，信中說明被告並沒有
    一起去偷檳榔之語，有周慶昌書寫之信在卷為憑（偵查卷第
    48 頁）。 惟查：共同被告周慶昌、鍾華田2 人於警偵訊為
    供述時，被告均未在場，而其2 人事後於原審以證人身分接
    受詰問時，被告則在庭，則依經驗法則判斷，其2 人於警詢
    、偵查中為供述時，因被告未在場，故其2 人供述較少權衡
    利害關係，亦無受被告在場干擾之虞，衡情所為陳述應較為
    坦然可信。徵諸共同被告鍾華田於原審以被告身分受審時，
    亦主動供述被告確有參與乙情（原審卷第58頁），此時被告
    亦未在庭，益徵本院上開推論信而有徵，其等2 人警偵訊時
    所為不利於被告之供述，自可採為本院認定犯罪事實之證據
    。至於其2 人於原審所證述上情，因與先前供述不符，佐以
    共同被告周慶昌事先已以書信告知被告要為其開罪，已詳述
    如前，足徵其2 人於原審所為有利於被告之供述，要屬事後
    迴護被告之詞，不足信採。綜上論述，被告所辯上開情詞，
    乃係事後卸責之詞，不足採信，被告犯行足堪認定。
四、查扣案之檳榔刀、檳榔剪客觀上足以對人體造成危害，可供
    作兇器使用，是核被告所為，係犯刑法第321 條第1 項第2
    、3 、4 款之攜帶兇器竊盜罪。被告與周慶昌、丙○○有犯
    意聯絡及行為分擔，為共同正犯。被告曾於82年間因違反肅
    清煙毒條例案件及竊盜罪，分別經臺灣高雄地方法院及本院
    各判處有期徒刑3 年6 月、1 年6 月確定，嗣經裁定應執行
    有期徒刑4 年6 月，於87年9 月18日縮短刑期假釋期滿執行
    完畢，有臺灣高等法院被告全國前案紀錄表在卷為憑，於有
    期徒刑執行完畢後，5 年以內再犯上開有期徒刑以上之罪，
    為累犯，應依刑法第47條規定加重其刑。
五、原審未詳為推求，為被告無罪之諭知，顯有未洽。檢察官執
    此事由提起上訴，指摘原判決不當，為有理由，自應由本院
    將原判決撤銷改判。審酌被告前有多次竊盜前科，有上開前
    案紀錄表可查，犯後飾詞圖卸刑責，足見被告無悔改之意，
    惟念及此次犯行竊取之財物不多，被告人所受損害尚屬輕微
    等一切情狀，量處如主文第2 項所示之刑。扣案之檳榔刀1
    支為共犯鍾華田所有，檳榔剪1 支為共犯周慶昌所有，並供
    被告等行竊之用，業據共同被告鍾華田、周慶昌供明在卷，
    應依刑法第38條第1 項第2 款之規定併予宣告沒收。
據上論結，應依刑事訴訟法第369 條第1 項前段、第364 條、第
299 條第1 項前段，刑法第28條、第321 條第1 項第2 、3 、4
款、第47條、第38條第1 項第2 款，判決如主文。
本案經檢察官陳國全到庭執行職務。
中　　華　　民　　國　　94　　年　　4 　　月　　27　　日
                  刑事第七庭    審判長法  官   莊飛宗
                                      法  官   曾逸誠
                                      法  官   黃三友
以上正本證明與原本無異。
不得上訴。
中　　華　　民　　國　　94　　年　　4 　　月　　28　　日
　　　　　　　　　　　　　　　　　　　書記官   黃玉珠
附錄本件判決論罪科刑法條：
刑法第321 條第1 項第2 款、第3 款、第4 款
犯竊盜罪而有左列情形之一者，處6 月以上、5 年以下有期徒刑
：
二  毀越門扇、牆垣或其他安全設備而犯之者。
三  攜帶兇器而犯之者。
四  結夥三人以上而犯之者。
